【裁判字號】    98,上易,587
【裁判日期】    980817
【裁判案由】    毀棄損壞
【裁判全文】
臺灣高等法院高雄分院刑事判決         98年度上易字第587號
上  訴  人
即  被  告  乙○○
上列上訴人因毀棄損壞案件，不服臺灣高雄地方法院98年度易字
第529 號中華民國98年7 月6 日第一審判決（起訴案號：臺灣高
雄地方法院檢察署98年度偵字第3927號），提起上訴，本院判決
如下：
    主  文
上訴駁回。
    理  由
一、按不服地方法院之第一審判決而上訴者，應向管轄第二審之
    高等法院為之。上訴書狀應敘述具體理由；上訴書狀未敘述
    上訴理由者，應於上訴期間屆滿後20日內補提理由書於原審
    法院，逾期未補提者，原審法院應定期間先命補正。第二審
    法院認為上訴書狀未敘述理由或上訴有第362 條前段之情形
    者，應以判決駁回之。但其情形可以補正而未經原審法院命
    其補正者，審判長應定期間先命補正，刑事訴訟法第361 條
    、第367 條，分別定有明文。又所謂不服第一審判決之具體
    理由，必係依據卷內既有訴訟資料或提出新事證，指摘或表
    明第一審判決有何採證認事、用法或量刑等足以影響判決本
    旨之不當或違法，而構成應予撤銷之具體事由，始克當之（
    例如：依憑證據法則具體指出所採證據何以不具證據能力，
    或依憑卷證資料，明確指出所為證據證明力之判斷如何違背
    經驗、論理法則）；倘僅泛言原判決認定事實錯誤、違背法
    令、量刑失之過重或輕縱，而未依上揭意旨指出具體事由，
    或形式上雖已指出具體事由，然該事由縱使屬實，亦不足以
    認為原判決有何不當或違法者（例如：對不具有調查必要性
    之證據，法院未依聲請調查亦未說明理由，或援用證據不當
    ，但除去該證據仍應為同一事實之認定），皆難謂係具體理
    由，俾與第二審上訴制度旨在請求第二審法院撤銷、變更第
    一審不當或違法之判決，以實現個案救濟之立法目的相契合
    ，並節制濫行上訴（最高法院97年度台上字第892 號判決意
    旨參照）。是以上訴人之上訴書狀或補提之上訴理由書，雖
    有敘述上訴理由，惟並未具體敘述第一審判決有上述違法、
    不當情形，即與未敘述具體理由無異，其所為上訴，即不符
    合上訴之法定要件。
二、本件上訴人即被告乙○○雖於上訴期間屆滿（即民國98年7
    月27日）前之98年7 月20日提出上訴書狀，並於同日提出上
    訴理由狀，然被告上訴理由狀僅泛稱：(一)被告因擦拭腳踏車
    時抹布掉下，彎腰在撿抹布時，有1 隻飛蟲停留在告訴人甲
    ○○之機車車頭附近，被告好奇用手去撥弄，卻被誣指被告
    毀損告訴人之機車鎖頭。(二)被告曾報警指稱甲○○之子李昆
    樺把監視器放置在樓梯轉角處，妨礙公眾安全，引起大吵，
    之後甲○○還揚言要被告好看。甲○○明知大樓之監視器屬
    公共財產，卻私自放置家中，而前主委也放任她做出違法情
    事，因本大樓戶數少，沒人敢惹她，因此她不斷做出違法情
    事。甲○○用大鐵箱圍住監視器及上鎖，顯示刻意偽造證據
    及做出偽證之行為。(三)甲○○承認監視器放置家中，之後經
    住戶抗議，又把監視器放置5 樓樓梯間，經被告提告，請法
    院處理並叫她拆除，其因此記恨在心，並非她所說因不肯幫
    被告做證，被告懷恨在心，其證詞與事實有所出入。(四)檢察
    官未調查清楚，即採信甲○○證詞，並無人證明被告把鎖弄
    壞，只憑翻拍畫面而起訴，用懷疑的態度來定奪被告毀損車
    鎖，有欠公平。(五)被告沒有刻意在晚上擦車，甲○○也知道
    其白天沒有工作，都在睡覺，如果其真要把車弄壞，大可把
    所有的燈都熄滅。何況也無管理員可證明被告把車弄壞，甲
    ○○違法佔用監視器，影片任由她監控，甘冒偽證之險，來
    達到她報復之心，卻要被告擔當毀損之罪，實難信服。(六)法
    律講求人證、物證，沒有人證、物證，只憑告訴人指訴及懷
    疑之監視畫面即將被告定罪，這樣說得過去嗎？(七)告訴人甲
    ○○既指稱被告有以瞬間膠填滿其機車車頭鑰匙孔，且其又
    已換新鎖，則告訴人應提出該被毀損之車頭鎖，以證明被告
    犯行，不能僅以監視畫面光碟即證明被告犯行等語。
三、經查：被告上訴意旨所陳稱各語，無非指摘告訴人甲○○誣
    指其毀損告訴人之機車鎖頭，被告因故曾與告訴人發生嫌隙
    ，其因此懷恨在心，違法佔用大樓監視器，甘冒偽證之險，
    來達到報復之心，檢察官僅憑告訴人指訴及以監視畫面光碟
    ，遽令其擔負毀損之罪，實難甘服云云。經核均未依據卷內
    既有訴訟資料，具體指出或表明原判決有何採證、認事、用
    法等足以影響判決本旨之不當或違法之理由，被告上訴意旨
    係對原判決已說明論斷之事項，徒憑己意再為爭執，並未具
    體指摘原判決有如何採證、認事、用法等違反經驗法則之不
    當或違法，而足以影響判決本旨，應認未符合具體理由之要
    件，揆之前揭說明，其上訴亦不合法律上之程式。再上訴不
    合法律上之程式之情形，依刑事訴訟法第367 條但書規定：
    「但其情形可以補正而未經原審法院命其補正者，審判長應
    定期間先命補正。」，係指上訴書狀未敘述理由，原審未命
    補提理由書狀，審判長即應定期間先命補正。被告提起上訴
    時，上訴書狀如已載理由者，即無審判長應定期間先命補正
    之適用。從而，上訴人即被告之上訴書狀未敘述具體理由，
    且於上訴期間屆滿後之20日內（期間末日98年8 月16日為週
    日假日，順延至98年8 月17日以前），亦未補提上訴具體理
    由，依上開規定，顯屬違背法律上之程式，應由本院依同法
    第367 條前段、第372 條不經言詞辯論判決如主文。
中    華    民    國    98    年    8     月    17    日
                  刑事第九庭    審判長法  官  莊秋桃
                                      法  官  謝宏宗
                                      法  官  裕斗
以上正本證明與原本無異。
本判決不得上訴。
中    華    民    國    98    年    8     月    17    日
                                      書記官  張宗芳


司法院資訊處製作；財團法人民間司法改革基金會備份。
